臺灣板橋地方法院刑事判決　　　　　　　96年度交訴字第56號
聲　請　人　臺灣板橋地方法院檢察署檢察官
被　　　告　甲○○
上列被告因公共危險等案件，經檢察官提起公訴（93 年偵字第
17066 號），被告於準備程序中為有罪之陳述，經本院合議庭裁
定由受命法官進行簡式審判程序獨任審理，本院判決如下：
    主  文
甲○○駕駛動力交通工具肇事，致人受傷而逃逸，處有期徒刑陸
月，如易科罰金，以銀元參佰元即新台幣玖佰元折算壹日。
    事  實
一、甲○○係營業小客車司機，為從事駕駛業務之人，於民國93
    年3 月5 日19時50分許，駕駛車牌號碼620-CD號營業小客車
    ，沿臺北縣泰山鄉○○路○ 段由南往北方向行駛，本應注意
    汽車行駛時，駕駛人應注意車前狀況，且依當時天氣晴、夜
    間無照明，且係路面乾燥、無缺陷、無障礙物，視距良好之
    柏油路面等情形，又無不能注意之情事，竟疏未注意，於行
    經臺北縣泰山鄉○○路○ 段137 號前時，未注意車前狀況，
    其右前車頭撞擊同向在前由丙○○駕駛並附載其女兒乙○○
    之車牌號碼JG3-250 號（聲請簡易判決處刑書誤載為GJ3-25
　　0 號）重型機車之後方，致人車倒地，丙○○受有背部擦傷
  　及挫傷等傷害、乙○○則受有左髖挫傷之傷害（業務過失傷
    害部分，因告訴人均撤回告訴，另為不受理判決）。詎甲○○於駕車肇事致人受傷後，未停車查看或施以必要之救護，
    竟基於肇事逃逸之犯意，駕駛上開車輛迅速駛離現場。適有
　　騎乘機車在後之周清華目睹上情，乃自後追趕，並鳴按喇叭
  　請其下車，惟甲○○不予理會繼續往前行駛，嗣因前方號誌
    為紅燈且有2 台車輛在前，甲○○無法繼續前進，竟逆向超
    車右轉加速逃逸。周清華記下甲○○上開營業小客車之車牌
    號碼，報警後始循線查獲。
二、案經臺北縣政府警察局新莊分局移送臺灣板橋地方法院檢察
    署檢察官偵查起訴。
    理  由
一、按除被告所犯為死刑、無期徒刑、最輕本刑為3 年以上有期
    徒刑之罪或高等法院管轄第一審案件者外，於第一次審判期
    日前之準備程序進行中，被告先就被訴事實為有罪之陳述時
    ，審判長得告知被告簡式審判程序之旨，並聽取當事人、代
    理人、辯護人及輔佐人之意見後，裁定進行簡式審判程序，
    刑事訴訟法第273 條之1 第1 項定有明文。經核本件被告甲○○所犯係死刑、無期徒刑、最輕本刑為3 年以上有期徒刑
    以外之罪，其於準備程序中就被訴事實為有罪之陳述，經法
    官告知簡式審判程序之旨，並聽取公訴人、被告之意見後，
    本院合議庭認宜進行簡式審判程序，爰依首揭規定合議裁定
    由受命法官獨任進行簡式審判程序，合先敘明。
二、上開事實，業據被告甲○○於本院審理時坦承不諱（見本院
    96年5 月1 日審判筆錄），核與證人即被害人丙○○、乙○○分別警詢及偵查中；證人即現場目擊證人周清華於警詢中
    所證述之情節大致相符（見偵查卷第8 、16、17、43頁），
    且有道路交通事故調查報告表 (一)、 (二)、現場圖、車損
    及現場照片12幀、台北縣政府警察局舉發違反道路交通管理
    事件通知單2 紙、車號查詢汽車及重型機車車籍資料2 份附
    卷可稽。又本件車禍經台灣省台北縣區車輛行車事故鑑定委
    員會鑑定結果，亦認為：「一、甲○○駕駛營小客車，未注
    意車前狀況，追撞前車為肇事原因；肇事逃逸有違規定。二
    、丙○○駕駛普通重機車無肇事因素。」等語，有該會93年
    9 月13日北鑑字第930950號函在卷可稽。另告訴人丙○○、
    乙○○分別受有背部擦傷及挫傷、左髖挫傷等傷害，有行政
    院衛生署臺北醫院93年3 月16日出具之診斷證明書2 紙附卷
    可參。足徵被告前開自白核與事實相符，應堪採信。本件事
    證已臻明確，被告犯行洵堪認定。
三、核被告甲○○所為，係犯刑法第185 條之4 之駕駛動力交通
    工具肇事，致人受傷而逃逸罪。爰審酌被告昔無前科紀錄，
    有台灣高等法院被告前案紀錄表1 份在卷可稽，素行尚佳。
    惟其於肇事致人受傷後，未下車查看即逕行駕車離開現場現
    場，不顧被害人是否有立即施予救護之必要，罔顧被害人之
    身體安全，兼衡被告犯罪之動機、目的、手段、被害人受傷
    情形及之損失狀況，就過失傷害部分已與被害人達成和解（
    惟自93年3 月5 日案發日迄96年5 月1 日審判期日始付清和
　　解款項）等一切情狀，量處如主文所示之刑。查被告行為後
  　，刑法業於94年2 月2 日修正公布，95年7 月1 日起施行。
　　按「行為後法律有變更者，適用行為時之法律，但行為後之
  　法律有利於行為人者，適用最有利於行為人之法律」，修正
    後刑法第2 條第1 項定有明文。此條規定係規範行為後法律
    變更所生新舊法比較適用之準據法，本身尚無新舊法比較之
　　問題，於新法施行後，應一律適用新法第2 條第1 項之規定
  　，為「從舊從輕」之比較，先予敘明。本件被告犯罪時之刑
    法第41條第1 項前段規定：「犯最重本刑為五年以下有期徒
　　刑以下之刑之罪，而受六個月以下有期徒刑或拘役之宣告，
  　因身體、教育、職業、家庭之關係或其他正當事由，執行顯
    有困難者，得以一元以上三元以下折算一日，易科罰金。」
    ；又被告行為時之易科罰金折算標準，依修正前罰金罰鍰提
    高標準條例第2 條前段（現已刪除）規定，就其原定數額提
    高為100 倍折算1 日，則本件被告行為時之易科罰金折算標
    準，應以銀元300 元折算1 日，經折算為新臺幣後，應以新
    臺幣900 元折算為1 日。惟95年7 月1 日修正公布施行之刑
    法第41條第1 項前段則規定：「犯最重本刑為五年以下有期
    徒刑以下之刑之罪，而受六個月以下有期徒刑或拘役之宣告
    者，得以新臺幣一千元、二千元或三千元折算一日，易科罰
    金。」，比較修正前後之易科罰金折算標準，以95年7 月1
    日修正公布施行前之規定，較有利於受刑人，自應依現行刑
    法第2 條第1 項前段，適用修正前刑法第41條第1 項前段規
    定，定其易科罰金之折算標準。故本件並依修正前刑法第41
    條第1 項前段之規定，諭知易科罰金之折算標準，以示懲儆
    。
據上論斷，應依刑事訴訟法第273 條之1 第1 項、第299 條第1
項前段，刑法第185 條之4 、修正前刑法第41條第1 項前段，修
正前罰金罰鍰提高標準條例第2條，判決如主文。
本案經檢察官曾文鐘到庭執行職務。
中　　華　　民　　國　　96　　年　　5 　　月　　15　　日
                      交通法庭  法　官  侯志融
上列正本證明與原本無異。
如不服本判決，應於判決送達後10日內，向本院提出上訴狀。
                                書記官  張玉如
中　　華　　民　　國　　96　　年　　5 　　月　　15　　日
附錄本判決論罪科刑法條全文：
第一百八十五條之四
駕駛動力交通工具肇事，致人死傷而逃逸者，處六月以上五年以
下有期徒刑。
